【裁判字號】    89,訴,771
【裁判日期】    890915
【裁判案由】    偽造文書等
【裁判全文】
臺灣臺北地方法院刑事判決              八十九年度訴字第七七一號
    公  訴  人  臺灣臺北地方法院檢察署檢察官
    被      告  丙○○
右列被告因偽造文書等案件，經檢察官提起公訴（八十九年度偵字第七三三五號），
本院判決如左：
    主      文
丙○○共同連續行使偽造私文書，足以生損害於他人，累犯，處有期徒刑拾月。扣案
之統一發票貳紙、另紙統一發票（甲○○指認者）上「曾清舜」之署押、印文各壹枚
、變造之曾清舜身分證上之「丙○○」照片壹張，及偽造之「曾清舜」印章壹顆均沒
收。
    事      實
一、丙○○曾因犯違反麻醉藥品管理條例之罪、竊盜罪，經台灣宜蘭地方法院分別判
    處有期徒刑七月、三月確定，嗣經定執行刑九月，於八十七年九月十一日執行完
    畢。猶不知悔悟，與綽號「阿土」之不詳姓名年籍男子（年約四十餘歲）基於行
    使變造身分證、行使偽造私文書、詐欺之概括犯意聯絡，於八十九年九月初，在
    宜蘭縣羅東鎮○○路某處，先由丙○○持交乙張自己照片予「阿土」者以供變造
    身分證，旋由「阿土」者在某不詳處所，將曾清舜先前遺失之身分證上照片換貼
    為丙○○照片後，於八十九年四月七日早上，在台北市火車站，將該變造身分證
    、偽造之ＺＢ三六二八九六號中獎新台幣（下同）四千元之統一發票一紙，連同
    推由「阿土」先於不詳時地偽刻之「曾清舜」印章一顆，一併交予丙○○，二人
    再一同搭乘計程車至台北縣新店市○○路○段二六六號富邦商業銀行新店分行附
    近，推由丙○○至富邦商業銀行新店分行，在上開偽造之統一發票背面領獎收據
    中獎人欄偽填「曾清舜」之署押及偽蓋「曾清舜」印文各一枚，而後將該偽造之
    統一發票、變造之曾清舜身分證持交該行承辦人，使該行承辦人因而陷於錯誤而
    交付扣除稅款後之獎金三千二百元；丙○○順利詐領得三千二百元後，迅與於富
    邦銀行附近等候之「阿土」會合，由丙○○朋分得一千二百元。二人食髓知味，
    於同日十一時許，再由「阿土」另交付二紙偽造同為ＺＢ三六二八九六號中獎新
    台幣（下同）四千元之統一發票予丙○○，推由丙○○持其中乙張偽造之統一發
    票，連續至台北市○○○路○段二四五號華南商業銀行公館分行，以上開方法欲
    向該行承辦人員詐領中獎獎金，因該行承辦人員發覺統一發票係偽造，報警當場
    查獲，並扣得上開詐領未遂之統一發票一紙、另紙尚未行使兌獎之偽造統一發票
    ，及變造之曾清舜身分證一張（含丙○○之照片一張），另循線至富邦商業銀行
    新店分行扣得上開詐領得中獎獎金之偽造統一發票一紙。
二、案經台北市政府警察局大安分局移送台灣台北地方法院檢察署檢察官偵查起訴。
    理      由
一、訊據被告丙○○對於右開事實，除辯稱：伊至富邦商業銀行新店分行領取中獎統
    一發票時，並不知該發票係偽造云云，餘均坦承不諱。經查，被告於偵查中供稱
    ：「他（阿土）說要報一條賺錢的路給我」、「（問：火車站前最少有十幾家銀
    行，為何到新店去領？）他說我們坐計程車到鄉下領，鄉下的銀行比較看不清楚
    ，領起來比較安全」（見偵卷第二十四頁），又被告為隱藏真實身分而持變造貼
    有其照片之曾清舜身分證領取獎金，而於本院審理中坦承：「阿土」交付變造身
    分證之目的是要我去兌換統一發票獎金」（見本院八十九年七月二十八日訊問筆
    錄），其僅代為領取統一發票中獎獎金，即可分得一千二百元，何能諉稱不知該
    統一發票係偽造？所辯顯無可信。而被告連續持偽造之統一發票先後至富邦商業
    銀行新店分行、華南商業銀行公館分行兌領獎金乙節，亦經證人甲○○、乙○○
    於警訊中證述在卷。另查，該三紙統一發票，其號碼均相同，經本院送請法務部
    調查局鑑定結果，均係偽造之統一發票，有鑑定通知書一紙附卷為憑；此外，復
    有偽造之統一發票三紙、變造之身分證一張扣案可稽。事證明確，其犯行堪以認
    定。
二、被告變造曾清舜之身分證，自足生損害於曾清舜及主管機關對於國民身分查驗之
    正確性，所為係犯刑法第二百十二條之變造特種文書罪。查統一發票係會計憑證
    之一種，並不因偶然之中獎而改變其私文書之本質。被告於偽造之統一發票背面
    領獎收據中獎人欄偽填「曾清舜」之署押、持偽刻之印章偽蓋印文，而後分別持
    之向富邦商業銀行新店分行、華南商業銀行公館分行行使，自足生損害於曾清舜
    、富邦商業銀行、華南商業銀行，所為均係犯刑法第二百十六條、第二百十條之
    行使偽造私文書罪。其偽造印章、署押、印文之行為，為偽造私文書（其用意為
    領取人係曾清舜之證明）之階段行為，而偽造私文書之行為則為行使行為所吸收
    ，均不另論罰。其持之向富邦商業銀行新店分行詐領得三千二百元，所為係犯刑
    法第三百三十九條第一項之詐欺取財罪。其持之向華南商業銀行公館分行詐領中
    獎獎金未遂，所為係犯刑法第三百三十九條第三項、第一項之詐欺取財未遂罪。
    被告與綽號「阿土」之成年男子，就上開三罪，均有犯意聯絡及行為分擔，為共
    同正犯。被告先後多次行使變造身分證、行使偽造私文書、詐欺取財，均時間緊
    接，各觸犯構成要件相同之罪名，顯係基於概括之犯意反覆為之，皆為連續犯，
    應各以一罪論，並加重其刑。被告就所犯上開三罪，有方法與結果之牽連關係，
    應從一重論以刑法第二百十六條、第二百十條之連續行使偽造私文書罪。查被告
    曾因犯違反麻醉藥品管理條例之罪、竊盜罪，經台灣宜蘭地方法院分別判處有期
    徒刑七月、三月確定，嗣經定執行刑九月，於八十七年九月十一日執行完畢，有
    台灣高等法院檢察署刑案紀錄簡覆表在卷可按，五年以內再犯有期徒刑以上之上
    開三罪，為累犯，應遞加重其刑。爰審酌其品行不佳、犯罪之動機、目的無非欲
    不勞而獲，所用之手段、行為分擔之程度、所得之利益、所生之危害，暨犯罪後
    之態度等一切情狀，茲量處如主文所示之刑，以示懲儆。扣案變造曾清舜身分證
    上被告之照片一張，係供犯罪所用之物，且屬被告所有，偽造之統一發票二紙，
    係供犯罪所用或預備供犯罪所用之物，且屬共犯綽號「阿土」者所有，此經被告
    供陳在卷，均併依刑法第三十八條第一項第二款予以沒收。另紙偽造之統一發票
    （經證人甲○○指認者），雖業已因行使，屬富邦商業銀行之物，惟其上偽造之
    「曾清舜」署押、印文各一枚，均應依刑法第二百十九條宣告沒收。偽造之「曾
    清舜」印章一顆，雖未經扣案，仍應依刑法第二百十九條宣告沒收。
三、查公訴人雖未就被告在上開偽造之統一發票背面領獎收據中獎人欄偽填「曾清舜
    」之署押及偽蓋「曾清舜」印文，而後持交銀行承辦人員兌領獎金之犯罪事實起
    訴，但因此部分與公訴人起訴行使偽造統一發票部分，就同時行使而言，有單純
    一罪之關係，本院自得併予審理，附此敘明。
據上論斷，應依刑事訴訟法第二百九十九條第一項前段，刑法第二十八條、第二百十
六條、第二百十條、第二百十二條、第三百三十九條第一項、第五十六條、第五十五
條、第四十七條、第三十八條第一項第二款、第二百十九條，罰金罰鍰提高標準條例
第一條前段，判決如主文。
本案經檢察官蔡興華到庭執行職務
中    華    民    國      八十九      年      九       月     十五      日
                                      臺灣臺北地方法院刑事第四庭
                                          法  官  侯水深
右正本證明與原本無異。
如不服本判決，應於判決送達後十日內，向本院提出上訴狀。
                                          書記官  陳彥蕖
中    華    民    國  八十九      年      九       月     十六      日
刑法第二百十六條
行使第二百十條至第二百十五條之文書者，依偽造、變造文書或登載不實事項或使登
載不實事項之規定處斷。
刑法第二百十條
偽造、變造私文書，足以生損害於公眾或他人者，處五年以下有期徒刑。
刑法第二百十二條
偽造、變造護照、旅券、免許證、特許證及關於品行、能力、服務或其他相類之證書
、介紹書，足以生損害於公眾或他人者，處一年以下有期徒刑，拘役或三百元以下罰
金。
刑法第三百三十九條
意圖為自己或第三人不法之所有，以詐術使人將本人或第三人之物交付者，處五年以
下有期徒刑、拘役或科或併科一千元以下罰金。
以前項方法得財產上不法之利益或使第三人得之者亦同。
前二項之未遂犯罰之。


司法院資訊處製作；財團法人民間司法改革基金會備份。
